臺灣士林地方法院交通事件裁定　　　　100年度交聲字第913號
　　　　　　　　　　　　　　　　　　100年度交聲字第917號
原處分機關　臺北市交通事件裁決所
異　議　人
即受處分人　謝錫源
上列異議人即受處分人因違反道路交通管理處罰條例案件，對於
臺北市交通事件裁決所於民國100年8月18日所為之處分（原處分
案號：北市裁罰字第裁22-Z00000000號、第裁22-Z00000000號）
聲明異議，本院裁定如下：
    主    文
異議均駁回。
    理    由
一、按禁止變換車道線，用以禁止行車變換車道，設於交通特別
    繁雜而同向具有多車道之橋樑、隧道、彎道、坡道、接近交
    岔路口或其他認為有必要之路段，並得於禁止變換車道處之
    起點路面，標繪黃色禁止變換車道標誌；本標線分雙邊禁止
    變換車道線及單邊禁止變換車道線兩種，雙邊禁止變換車道
    線，為雙白實線，其線型尺寸與分向限制線同，道路交通標
    誌標線號誌設置規則第167 條第1 項、第2 項定有明文；又
    汽車行駛高速公路，其車道之使用，除因交通事故及道路施
    工依臨時或可移動標誌指示或公路警察指揮外，應依設置之
    交通標誌、標線或號誌之規定；汽車行駛於高速公路及快速
    公路，行經隧道路段，應遵守行駛於隧道內，應開亮頭燈之
    規定，高速公路交通管制規則第8 條、第16條第1 款規定參
    照。次按汽車行駛於高速公路或設站管制之道路，而不遵使
    用限制、禁止、行車管制及管理事項之管制規則而有不依規
    定使用燈光、未依標誌、標線、號誌指示行車行為者，處汽
    車駕駛人新臺幣（下同）3,000 元以上6,000 元以下罰鍰，
    並記違規點數1 點，復為道路交通管理處罰條例第33條第1
    項第6 款、第13款、第63條第1 項第1 款所明定。
二、臺北市交通事件裁決所（下稱原處分機關）原處分意旨略以
    ：異議人即受處分人謝錫源（下稱異議人）駕駛車牌號碼21
    81-F7 號自用一般小客車（下稱系爭車輛），於民國100 年
    6 月3 日中午12時0 分許，在國道3 號南向22公里至24.5公
    里及23公里至23.5公里處，因「一、於雙白實線路段變換車
    道行駛（內側道變換中線道）」、「二、於雙白實線路段變
    換車道行駛（中線車道變換外側道）」、「行駛木柵、景美
    隧道未開啟車頭大燈」之違規，經內政部警政署國道公路警
    察局第九警察隊（下稱原舉發單位）以內政部警政署國道公
    路警察局公警局交字第Z00000000 號、第Z00000000 號舉發
    違反道路交通管理事件通知單（下均稱系爭舉發通知單）逕
    行舉發，原處分機關爰依道路交通管理處罰條例第33條第1
    項第13款、第6 款及同條例第63條第1 項第1 款（原處分漏
    引第1 款）之規定，裁處罰鍰共計9,000 元，並記違規點數
    共計3 點等語。
三、異議意旨略以：伊確實有於影片拍攝時間駕駛系爭車輛行經
    拍攝路段，但系爭車輛是在外側車道，經伊檢視民眾檢舉影
    片資料後，影片內除伊所駕駛之系爭車輛外，尚有與系爭車
    輛同廠牌、同色、同型號之車輛，而錄影資料連貫性不好，
    致誤認係伊所駕駛之系爭車輛由內側車道變換中線車道，及
    自中線車道變換至外側車道之違規，伊並無變換車道之違規
    行為，且檢舉影片並未拍攝到違規車輛之車頭大燈，亦無法
    證明該違規車輛有未開大燈之違規情節。縱使該違規車輛自
    12時0 分22秒至12時0 分34秒有由內線車道跨越雙白線變換
    至外線車道，過程並未停歇乃連續行為，雖跨越2 個車道，
    但屬同一次違規行為，而罰單開罰2 次顯然過當，原裁決之
    裁罰顯有未洽云云。
四、經查：
  (一)按違反本條例之行為，民眾得以言詞或其他方式，向公路主
    管或警察機關敘明下列事項，檢舉違反道路交通管理事件。
    前項檢舉，如有違規證據資料，並請檢具；又公路主管或警
    察機關受理民眾檢舉違反道路交通管理事件，應即派員查證
    ，經查證屬實者，應即舉發，並將處理情形回復檢舉人。前
    項檢舉違規證據係以科學儀器取得，足資認定違規事實者，
    得逕行舉發之，違反道路交通管理事件統一裁罰基準及處理
    細則第20條第1 項、第2 項及第22條第1 項、第2 項分別定
    有明文。而本件檢舉影片拍攝自民眾車內之行車紀錄器，係
    以科學儀器取得，嗣經原舉發單位就檢舉民眾提出之違規證
    據資料查證屬實，予以逕行舉發，核與上開法律規定相符，
    是本件原舉發單位以系爭舉發通知單予以逕行舉發應無違誤
    ，合先敘明。
  (二)本件異議人於上開時間駕駛系爭車輛行經國道3 號南向22公
    里至24.5公里處，為異議人所自承（見本院卷第27頁反面）
    ，而系爭車輛經檢舉民眾以行車紀錄器攝影採證，為警逕行
    舉發異議人「一、於雙白實線路段變換車道行駛（內側道變
    換中線道）」、「二、於雙白實線路段變換車道行駛（中線
    車道變換外側道）」、「行駛木柵、景美隧道未開啟車頭大
    燈」違規之事實，復有系爭舉發通知單2 紙、錄影擷取畫面
    圖片7 幀，及原舉發單位100 年8 月31日公警九交字第1000
    71206 號函暨違規錄影資料光碟1 份在卷可稽（見本院卷第
    7 頁至第8 頁、第17頁至第18頁）。又該違規錄影光碟經本
    院調查時當庭勘驗結果：影片於0 分0 秒至0 分19秒即可見
    白色自小客車行駛於內線車道，並自內線道駛入國道3 號南
    向木柵隧道（見本院卷第8 頁圖一說明）；於0 分20秒至0
    分58秒，檢舉民眾車內行車紀錄器之拍攝畫面與白色自小客
    車均行駛於同向內側車道（見本院卷第8 頁圖二說明），而
    該白色自小客車於隧道內，其車後尾燈及煞車燈確實均從未
    亮起；於0 分59秒至1 分8 秒間，白色自小客車已在雙白實
    線路段，由內側車道變換至中線車道（見本院卷第8 頁圖三
    說明）；於1 分9 秒至1 分16秒，白色自小客車仍在隧道內
    雙白實線路段之中線車道變換至外側車道，並在外側車道繼
    續行駛（見本院卷第8 頁圖四說明）；於1 分17秒至2 分2
    秒間，該白色自小客車行駛於外側車道，並在畫面之右前方
    （見本院卷第8 頁圖五說明）等情，亦有本院勘驗筆錄1 份
    附卷可稽（見本院卷第26頁至第27頁）。雖異議人辯稱影片
    畫面時間2 分3 秒出現在最右側車道之車牌號碼2181-F7 號
    白色自小客車，始為伊所駕駛之系爭車輛，惟自卷附錄影光
    碟畫面內容以觀，乃透過檢舉民眾車內加裝之行車紀錄器所
    取得，觀諸錄影畫面當時天候良好、光線充足，車流情況尚
    佳，錄影畫面自0 分0 秒至2 分2 秒止，行車紀錄器之拍攝
    過程連續均未中斷，影片內容亦為異議人所不爭執，是認影
    片應為真實而無虛偽造假之嫌，則該白色自小客車於影片時
    間內0 分0 秒至2 分2 秒間，有在雙白實線路段內側車道變
    換至中線車道、中線車道變換至外側車道及於隧道內未開頭
    燈之違規事實明確，應屬無疑。
  (三)雖異議人仍執以前詞辯稱，該路段有另一與系爭車輛同色、
    同型號、同廠牌之自小客車，而錄影畫面於2 分3 秒之際，
    出現之白色自小客車始為伊所駕駛之系爭車輛云云，然檢舉
    民眾之行車紀錄器自錄影開始至結束時止，畫面內所呈現之
    三線車道，僅見系爭車輛出現在錄影畫面中，未見有與系爭
    車輛同型號、同廠牌、或車體外觀、大小均相同或相類之車
    輛，且錄影畫面中之白色自小客車與行車紀錄器之拍攝畫面
    均保持於一般人視線可見之距離，而檢舉民眾於2 分2 秒前
    均緊隨在系爭車輛旁，衡情應無誤認前車之虞，況若確如異
    議人所述，其駕駛之系爭車輛於畫面時間2 分3 秒之際已超
    越檢舉民眾之車輛及其所辯稱之上開違規之白色自小客車，
    則此時應有與系爭車輛同色、同型號、同廠牌之自小客車同
    時出現在畫面中，惟異議人駕駛系爭車輛行駛一段時間後，
    錄影畫面始終未見有同色、同型號、同廠牌之車輛，是異議
    人所辯，顯屬無稽，要難採信。
  (四)異議人另以2 次壓線係一個違規行為，不應處罰2 次為辯解
    ，惟查：異議人所駕駛之系爭車輛與錄影畫面中變換車道之
    白色自小客車為同一車輛，其本在內側車道，切換至中線車
    道，由中線車道再切換至外側車道之2 次違規事實明確，已
    如上述，又異議人所駕駛之系爭車輛係行駛在國道高速公路
    上，相較一般道路之車流更為高速，按一般用路人之駕駛習
    慣及道路交通安全考量，行駛在高速公路上尚難以一次行為
    直接變換兩個車道以上，異議人為領有駕駛執照之人，行經
    設有雙白實線之三線道路段之高速公路隧道，自當知悉該隧
    道內禁止任意變換車道，然異議人因內側車道有一營業用自
    小客車行駛於前，乃從內側車道越過雙白實線，變換至中線
    車道，而在中線車道直行行駛約8 秒後，因其所行駛之中線
    車道前方有一小貨車，而外側車道並無其他車輛，即逕由中
    線車道越過雙白實線切換至外側車道，並且超越正在中線車
    道行駛之小貨車等事實，與本院勘驗筆錄0 分59秒至1 分26
    秒止之內容相符（見本院卷第26頁反面），足認異議人上述
    所為係2 次變換車道之行為，並非同一個連續行為，則異議
    人此節所辯亦屬無由，礙難憑採。
五、綜上所述，本件異議人行駛高速公路未依標線指示行車及不
    依規定使用燈光之違規事實，洵堪認定，舉發機關依法逕行
    舉發、原處分機關依道路交通管理處罰條例第33 條第1項第
    13款、第6款、第63條第1 項第1款等規定，裁處異議人共計
    9,000 元罰鍰，並記違規點數共3 點，洵屬有據。本件異議
    人之異議均無理由，應予駁回。
據上論斷，應依道路交通管理處罰條例第87 條第2項，道路交通
事件處理辦法第18條，裁定如主文。
中    華    民    國   100    年    11    月    3     日
                    交通法庭法  官  黃怡瑜
以上正本證明與原本無異
如不服本裁定應於送達後5日內向本院提出抗告狀
                            書記官  傅國軒
中    華    民    國   100    年    11    月    4     日